最高法院民事判決　　　　　　　　　　　　　　　　　八十八年度台再字第五三號
　　再 審原 告　甲○○
　　訴訟代理人　呂思家律師
　　再 審被 告　乙○○
右當事人間請求清償借款等事件，再審原告對於中華民國八十八年一月十四日本院判
決（八十八年度台再字第二號），提起再審之訴，本院判決如左：
    主  文
再審之訴駁回。
再審訴訟費用由再審原告負擔。
    理  由
本件再審原告主張本院八十八年度台再字第二號確定判決（以下稱原確定判決），有
民事訴訟法第四百九十六條第一項第一款所定適用法規顯有錯誤之情形，對之提起再
審之訴，係以：兩造間並無互約出資合夥之事實，前訴訟程序第二審判決（台灣高等
法院八十六年度上更(一)字第五三號）竟而認為合夥關係存在，有違民法第六百六十七
條第一項及最高法院六十四年台上字第一一二二號判例，並消極不適用民事訴訟法第
四百七十八條第三項規定，前訴訟程序第三審確定判決（本院八十七年度台上字第五
三四號）予以維持，適用法規即顯有錯誤情形，經伊提起再審之訴，八十七年度台再
字第九八號判決認該判決並無適用法規錯誤，予以駁回，伊再對之提起再審之訴，原
確定判決仍認上開再審判決亦無適用法規錯誤，均有未合云云，為其論據。
惟按民事訴訟法第四百九十六條第一項第一款所謂適用法規顯有錯誤，應以確定判決
違背法規或現存判例、解釋者為限。又第三審為法律審，其所為判決，以第二審判決
所確定之事實為基礎，故民事訴訟法第四百九十六條第一項第一款所謂適用法規顯有
錯誤，對第三審判決言，應以該判決依據第二審判決所確定之事實而為之法律上判斷
，有適用法規顯有錯誤之情形為限，應不包括認定事實錯誤之情形在內。本件兩造間
有合夥關係存在，再審原告請求再審被告給付新台幣一百八十萬元，係基於合夥而出
資之事實，為前訴訟程序第二審判決所確定，前訴訟程序第三審確定判決，依據該確
定之事實，認前訴訟程序第二審判決廢棄此部分第一審判決，而為再審原告敗訴之判
決，於法無違，而駁回再審原告之第三審上訴，即無適用法規顯有錯誤之情形。至於
對事實審法院認定事實及解釋契約職權行使之指摘，縱屬實情，亦屬事實認定之問題
，與上開第三審確定判決是否適用法規顯有錯誤無涉。又第三審發回更審之事件，下
級審所應受其拘束者，以關於法律上之見解為限，至所指示應予調查之點，不過為應
行調查之例示，並非限制下級審調查證據之職權，下級審於所指示之外，當然可為別
種事實證據之調查。再審原告主張前訴訟程序第二審判決未依第三審發回指示，竟作
違於指示之認定，前揭第三審確定判決未予糾正，亦屬適用法規顯有錯誤云云，殊有
誤會，自不可採。綜上，本院八十七年度台再字第九八號判決，認前訴訟程序第三審
確定判決無適用法規顯有錯誤之情形而駁回其再審之訴；原確定判決再援以駁回再審
原告對上開九八號判決所提起之再審之訴，自無適用法規顯有錯誤之可言。再審原告
以原確定判決有民事訴訟法第四百九十六條第一項第一款之再審事由，提起本件再審
之訴，揆之上開說明，難認有理由。
據上論結，本件再審之訴為無理由，並依民事訴訟法第七十八條，判決如主文。
中      華      民      國    八十八    年      七      月     十六     日
                              最高法院民事第七庭
                                  審判長法官  洪  根  樹
                                        法官  謝  正  勝
                                        法官  劉  福  來
                                        法官  吳  麗  女
                                        法官  李  彥  文
      右正本證明與原本無異
                                              書  記  官
中      華      民      國    八十八    年      八      月      四      日
